臺灣高等法院刑事判決　　　　　　　　96年度上重訴字第71號
上　訴　人　臺灣桃園地方法院檢察署檢察官
上　訴　人
即　被　告　戊○○（原名楊士正）
選任辯護人　陳建昌律師
上　訴　人
即　被　告　甲○○
選任辯護人　呂福元律師
上　訴　人
即　被　告　丁○○
選任辯護人　朱麗真律師
上　訴　人
即　被　告　丙○○
選任辯護人　游孟輝律師
上列上訴人因被告違反槍砲彈藥刀械管制條例等案件，不服臺灣
桃園地方法院95年度重訴字第97號，中華民國96年5月21日第一
審判決（起訴案號：臺灣桃園地方法院檢察署95年度偵字第1955
0號），提起上訴，本院判決如下：
    主  文
原判決撤銷。
戊○○（原名楊士正）共同連續殺人，未遂，累犯，處有期徒刑
拾伍年。扣案之「管狀爆裂物」貳枚、塑膠吸管貳支、線香貳支
、爆竹芯壹條、0000000000號行動電話壹支，均沒收。
甲○○共同連續殺人，未遂，處有期徒刑拾年。扣案之「管狀爆
裂物」貳枚、塑膠吸管貳支、線香貳支、爆竹芯壹條；未扣案之
0000000000號行動電話壹支，均沒收。
丁○○共同連續殺人，未遂，處有期徒刑拾年。扣案之「管狀爆
裂物」貳枚、塑膠吸管貳支、線香貳支、爆竹芯壹條、00000000
00號行動電話壹支，均沒收。
丙○○共同殺人，未遂，累犯，處有期徒刑伍年陸月。扣案之「
管狀爆裂物」貳枚、塑膠吸管貳支、線香貳支、爆竹芯壹條、00
00000000號行動電話壹支，均沒收。
    事  實
一、戊○○前因毀損等案件，經臺灣桃園地方法院於民國（下同
    ）92年5月8日以92年度易字第202號就毀損部分判處有期徒
    刑3月；就妨害自由部分亦判處有期徒刑3月，2罪合併應執
    行有期徒刑5月，於92年5月8日確定，並於92年8月25日易科
    罰金執行完畢。丙○○則前因違反毒品危害防制條例案件，
    經臺灣桃園地方法院於91年6月12日以90年度訴字第1828號
    就持有第一級毒品部分判處有期徒刑3月；就施用第二級毒
    品部分判處有期徒刑4月，2罪合併應執行有期徒刑5月，於
    91年8月26日確定，並於93年3月5日縮刑期滿而於翌日 (6日
    )出監。
二、緣戊○○於94年6月初某日，在大陸廈門地區某地餐廳內，
    與綽號「麥克」之郭建良、綽號「黑董」之陳粲然、綽號「
    阿九」之周榮同 (以上3人均由檢察官另行偵辦中)聚餐，席
    間由周榮同提議，向在桃園縣桃園市之「獅子王」舞廳恐嚇
    ，不依限交付金錢者，則引爆放置於舞廳內之炸彈，向該舞
    廳索取金錢花用。郭建良、陳粲然、戊○○隨即附和，並商
    議由周榮同在大陸地區取得爆裂物；陳粲然將爆裂物自大陸
    地區運輸回臺灣；戊○○在臺灣地區接應陳粲然及尋找放置
    爆裂物之人；郭建良則在大陸地區撥打恐嚇電話予上開舞廳
    。謀議既定，戊○○、周榮同、郭建良、陳粲然即共同基於
    供犯罪之用運輸爆裂物、恐嚇取財、殺人之概括犯意聯絡，
    由戊○○先於94年6月15日自大陸地區返臺，並先後對甲○○、丁○○、丙○○告以將在「獅子王」放置爆裂物恐嚇取
    財，僅甲○○、丁○○應允之。而陳粲然則於6、7月間某日
    將周榮同所提供以行動電話改造而成之「手機炸彈」3 顆、
    管狀炸彈4顆自大陸地區運輸回臺灣地區交予戊○○，由戊○○將該等爆裂物藏放在桃園縣楊梅鎮某山區工寮內。94年
    7月28日凌晨約1時11分許，大陸地區不詳共犯撥打獅子王舞
    廳00-0000000號電話告以該舞廳之黃家賓：『須交新臺幣 (
    以下同)3 千萬元，如果不從，即要對「獅子王」舞廳丟擲
    汽油彈。』恐嚇「獅子王」舞廳，惟該舞廳並未依指示給付
    而未得逞。大陸地區不詳共犯又接續於94年8月4日凌晨0時
    24分、94年8月6日凌晨1時58分許，以00000000000電話恐嚇
    「獅子王」舞廳欲索取錢財均未得逞。戊○○即於94年8月
    10 日晚間約10時至11時間，在桃園縣桃園市某處車內將具
    殺傷力之「手機炸彈」3顆交予甲○○、丁○○，並指示分
    別將3 顆「手機炸彈」置於舞廳內大吧檯下、右側小吧檯下
    、左側逃生門等處。甲○○、丁○○明知該等所交付外觀為
    行動電話之「手機」實際上係爆裂物，且可預見如果爆裂，
    在舞客眾多之舞廳內可能生人員死亡之結果，而與戊○○基
    於恐嚇取財、持有爆裂物、不確定殺人概括犯意之聯絡，依
    戊○○之指示，將3枚NOKIA牌行動電話改造而成之「手機炸
    彈」分別藏置於2人所著上衣口袋內後進入舞廳，並將之藏
    放於上述地點，期間戊○○並以其所持用之0000000000號行
    動電話與甲○○所持用之0000000000號行動電話及丁○○所
    持用之0000000000號行動電話聯絡放置炸彈事宜。嗣隔日即
    8月11 日凌晨約3時51分及59分許，由大陸地區不詳共犯以
    00000000000之電話撥打獅子王前揭電話向舞廳之黃家賓恐
    嚇稱：「要新臺幣3千萬，若有不從，嚴重的後果自行負責
    。」，黃家賓未予明確允諾，掛上電話後未幾，旋由大陸地
    區不詳共犯以電話撥號搖控引爆該3枚「手機炸彈」，致在
    該舞廳內消費之舞客倪若婕受有右手食指斷裂之重傷害、中
    指撕裂及右臀穿刺傷等傷害；劉育吟右手關結處撕裂傷；張
    家榮左足第5蹠骨開放性骨折；范姜光淋左腳踝撕裂傷、廖
    尉辰左肩部及右下肢創傷；劉國棻左下肢開放性傷口併異物
    之傷害，分別送醫急救始倖免於死。經警據報抵現場後，扣
    得爆炸後之手機殘骸3具。大陸地區不詳共犯再於爆炸後之
    同日凌晨約4時12分以前開電話再撥打「獅子王」舞廳同支
    電話稱要3仟萬元，惟未獲獅子王舞廳允諾。
三、周榮同、陳粲然、郭建良與戊○○見「獅子王」舞廳在爆炸
    後仍未屈服交付金錢，復承前上開恐嚇取財及殺人之不確定
    故意之犯意聯絡，由戊○○先為甲○○購買較大雙鞋子，以
    便藏放以鐵管、火藥、線香、爆竹芯所組成具殺傷力之管狀
    爆裂物2 枚，並指示有恐嚇取財、持有爆裂物犯意聯絡之丙○○及承上開恐嚇取財、持有爆裂物、殺人犯意之甲○○、
    丁○○3人於94年10月7日晚間共同再至「獅子王」舞廳內放
    置爆裂物。由甲○○於同日駕車至丁○○位於桃園縣中壢市
    ○○○路2段847號住處接丁○○，再同至丙○○位於桃園縣
    八德市○○街49巷17之3號9樓住處接丙○○，於甲○○、丁○○2人抵丙○○住處樓下，戊○○即將上開2枚具有殺傷力
    之爆裂物交予甲○○後即先行離去，待丙○○下樓後，甲○○、丁○○、丙○○3人即共同持有該2枚管狀爆裂物及而驅
    車前往「獅子王」舞廳，由甲○○、丁○○在「獅子王」舞
    廳旁之停車場內，在車上分別將管狀炸彈及爆竹芯、線香藏
    置於鞋內，3人再共同進入「獅子王」舞廳。惟因其中一組
    爆竹芯及線香在鞋內斷裂，且因丙○○原不具殺人之犯意，
    又不解爆裂物之構造，認暗中將另一組之線香揉斷即可不致
    引爆而將另一組管狀爆裂物之線香與炮芯接合處捻斷。甲○○、丁○○為達目的，推由丁○○點燃遭丙○○暗中捻斷之
    該組爆裂物後，3人共同離去。丁○○旋向戊○○回報已點
    燃，再由戊○○通知大陸地區郭建良等共犯，大陸地區不詳
    共犯即於同晚約11時53分許、8日凌晨0時12分許先後在大陸
    地區以0000000000000號電話撥打至桃園縣政府警察局桃園
    分局勤務中心，以其係獅子王放置爆裂物之歹徒，已再次於
    獅子王內放置爆裂物，且將於1小時內引爆等語恐嚇警方，
    所幸爆裂物因上開原因無法引爆始未致人死傷。
四、周榮同、陳粲然、郭建良、戊○○於知悉94年10月7日晚間
    所放置於炸彈於8日凌晨未引爆後，即仍承上揭恐嚇取財之
    犯意及殺人之不確定故意，且為確保引爆成功，由戊○○於
    94年11月6日某時持具殺傷力之管狀爆裂物2枚及吸管、線香
    、爆竹芯等引火物至丙○○上揭住處，教導丙○○如何在現
    場組合管狀爆裂物、線香及炮芯，並將上開爆裂物及引火組
    件交予丙○○，復令承前開犯意之甲○○、丁○○及與之有
    共同殺人犯意聯絡之丙○○3人於94年11月6日晚間，以前揭
    甲○○、丁○○穿鞋方式夾帶相同之管狀爆裂物於同晚間約
    11時20分許至獅子王舞廳內。惟進入獅子王舞廳後，仍有1
    組線香斷裂。丙○○雖暗中將另1枚爆裂物之引線折斷，但
    亦明知仍有可能引爆，尚任由甲○○點燃該2枚爆裂物，點
    燃後3人即行離去，惟該2枚爆裂物點燃後均自行熄滅。嗣經
    獅子王舞廳員工於94年11月7日凌晨約1時許清掃桌面時發現
    該2枚未經引爆之管狀爆裂物，通知警方到場處理而扣得該
    管狀爆裂物2枚及吸管2支、線香2支、爆竹芯1條。惟大陸地
    區不詳共犯仍於獅子王舞廳發現該爆裂物後連續以00000000
    00000000號大陸電話撥打獅子王舞廳電話約5通，然因獅子
    王舞廳均未接聽電話而作罷。嗣為警監聽及分別拘提戊○○
    等4人到案，並扣得被告戊○○所使00000000 00號行動電話
    1支及內附晶片卡；丁○○所使用0000000000號行動電話1支
    及內附晶片卡；丙○○所使用之0000000000號行動電話1支
    及內附晶片卡，始全悉上情。
五、案經桃園縣政府警察局桃園分局報告及倪若捷告訴臺灣桃園
    地方法院檢察署檢察官偵查後提起公訴。
    理  由
壹、程序部分：
    按「共同被告對於其他共同被告之案件而言，為被告以外之
    第三人，本質上屬於證人，…」，業經大法官會議釋字第58
    2號解釋在案。次按，被告以外之人於偵查中向檢察官所為
    之陳述，除顯有不可信之情況者外，得為證據；證人、鑑定
    人依法應具結而未具結者，其證言或鑑定意見，不得作為證
    據，刑事訴訟法第159條之1第2項、第158條之3分別定有明
    文。是在偵查中，共同被告經檢察官令其中一人、數人對共
    同被告中之一人、數人之犯罪事實為陳述，該人等就其他共
    同被告而言，係屬被告以外之第三人，性質上係屬證人，如
    經檢察官於其陳述前或陳述後令其具結者，依上開大法官會
    議釋字意旨及法律規定，該等共同被告於偵查中就他共同被
    告犯罪事實之證述，當有證據能力。經查，共同被告甲○○
    、丁○○、丙○○於偵查中，就有關共同被告戊○○涉案之
    部分已為陳述，且該等陳述經檢察官分別令甲○○、丁○○
    、丙○○為具結，有彼等3人之偵訊筆錄及結文在卷可參（
    見95年度偵字第18640號卷四第47-56頁），顯已符於上揭大
    法官解釋意旨及法律規定。被告戊○○之辯護人，於本院行
    準備程序中認有關檢察官以共同被告丙○○、甲○○、丁○○3人於偵查中對共同被告戊○○所涉犯行之證述無證據能
    力，應屬誤會，且辯護人復未具體指明共同被告甲○○、丁○○、丙○○偵訊中就共同被告戊○○涉犯情節之證述有何
    顯不可信之情形，則共同被告甲○○、丁○○、丙○○3人
    於偵訊中就共同被告戊○○涉犯情節部分所為之證述，當有
    證據能力。至下列所引其餘證人在警詢中之陳述，互核相符
    ，且有現場照片、爆裂物扣案、傷單、通聯紀錄等物為證，
    而當事人、辯護人於本院調查證據時，知有不得為證據之情
    形，而未於言詞辯論前聲明異議，視為同意作為證據。本院
    審酌該言詞陳述，認為適當，得為證據，並至其等在偵查中
    之陳述，查無顯不可信之情況，亦得為證據，合先敘明。
貳、被告等人辯解部分：
一、訊據被告戊○○矢口否認有何公訴意旨所稱之犯行，於本院
    辯稱：伊只是介紹其他的被告與大陸朋友聯絡，大陸朋友說
    在獅子王那邊有事情要他們作。事成以後有2到3成的利潤，
    事先伊不知道，事後伊才知道。第1次伊不知道，大陸那邊
    告訴伊說獅子王那邊需要人手，伊事先都不知道，但第1次
    他們1個月前要去獅子王那邊犯案以前1個月伊就知道，陸續
    他們做了都會跟我講，其他2次事先伊知道，他們有告訴伊
    ，但伊沒有參與。
二、被告甲○○固承認連續3次持有具殺傷力爆裂物及殺人未遂
    之犯行，惟否認有公訴意旨所指運輸爆裂物、恐嚇取財之犯
    行，辯稱：沒有運輸爆裂物，也不知道第1次放炸彈係為恐
    嚇取財等語（見原審卷一第137-139頁、原審96年1月25日筆
    錄第8頁）。被告丁○○則坦承連續3次持有具殺傷力之爆裂
    物及恐嚇取財之犯行，然否認有運輸爆裂物、殺人未遂（見
    原審卷一第138頁)及第1次放置爆裂物有恐嚇取財等犯行（
    原審96年2月1日筆錄第25頁）。被告丙○○，就連續2次持
    具殺傷力之爆裂物、恐嚇取財坦承不諱，惟亦否認有運輸爆
    裂物及殺人未遂之犯行（見原審卷一第138頁），辯稱：伊
    未與戊○○共同運輸爆裂物，且甲○○、丁○○第2次及第3
    次點燃爆裂物前，伊有各揉斷1組爆裂物之線香、炮芯並勸
    甲○○、丁○○2人不要引爆等語。
參、實體部分：
一、有關被告戊○○與周榮同、陳粲然、郭建良事前協議、獅子
    王舞廳遭恐嚇及94年8月11日爆炸部分：
  (一)被告戊○○於原審審理時雖均否認有與周榮同、陳粲然、郭
    建良協議及參與爆炸案之事實，然其於95年9月1日偵訊中供
    稱：94年7、8月間在大陸與周榮同、郭建良、陳粲然吃飯時
    ，周榮同提到由郭建良以電話恐嚇「獅子王」舞廳、陳粲然
    將爆裂物從大陸帶回臺灣，由伊在臺灣找小弟來執行，…用
    手機撥號引爆。爆裂物由陳粲然自大陸帶回臺後拿給伊，伊
    就藏放楊梅的山區某個工寮廁所內，待到要開始置放（指在
    獅子王放炸彈）的時候就交給丙○○等語，其供述明確。果
    真如被告戊○○在原審中所述，自始未與周榮同、陳粲然、
    郭建良在大陸謀議者，何以卻在檢察官偵訊中為如此詳實且
    與共同被告供述核對相符之陳述？再經原審依職權調查被告
    戊○○之入出境紀錄，顯示其於94年6月1日自中正機場出境
    、同年6月15日中正機場入境，而再出境之時間為94年10月9
    日等情，有法務部入出境資訊連結作業查詢表在卷可稽（見
    原審卷二內），斯時「獅子王」舞廳早已於同年8月11日凌
    晨發生爆炸，是前開自承係7、8月間在大陸之時間應非正確
    ，而應係在94年6月1日至15日間。況證人即共同被告甲○○
    於原審96年1月25日審理時證稱：被告戊○○係於94年8月11
    日凌晨「獅子王」舞廳第1次爆炸約1、2月前告以要放置爆
    裂物（見原審96年1月25日審理筆錄第4、15頁），且該次手
    機爆裂物3枚係在「獅子王」爆炸前晚約10至11時間由戊○○交予伊的（見原審96年1月25日審理筆錄第5頁）等語。其
    所稱戊○○告以要在獅子王放置爆裂物之時間點與戊○○6
    月15日入境後之時間點吻合，由此可推得在戊○○係於94年
    6月15日回臺後之6、7月間告知甲○○要放置爆裂物。再經
    原審依職權調閱陳粲然之入出境紀錄顯示，陳粲然於94年6
    月15日經由金門入境、6月20日自金門出境；同年7月22日又
    自金門入境、7月27日自金門出境之事實，亦有法務部入出
    境資訊連結作業查詢表在卷足憑（見原審卷二內），是陳粲
    然於94年6、7月，均曾入境臺灣，亦與被告戊○○於前揭偵
    訊中稱爆裂物係陳粲然帶回一節互符。且依前揭甲○○所證
    ，手機爆裂物既係被告戊○○於放置「獅子王」舞廳前所交
    付，更可認定該等爆裂物於交付甲○○前係在被告戊○○保
    管中，核與戊○○前揭偵訊中稱陳粲然將手機帶回臺後由其
    藏放之事實相符。再參酌證人即「獅子王」舞廳人員黃家賓
    於94年7月29日警詢中證稱：於94年7月28日凌晨1時7分至20
    分許，有不明男子打電話至獅子王舞廳內恐嚇要3千萬元現
    金，若有不從即要向獅子王舞廳丟擲汽油彈；又於94年8月1
    1日凌晨3時40分許接獲一名男子以電話稱要3千萬元現金，
    若有不從，嚴重的後果自行負責。於掛上電話後，「獅子王
    」舞廳內隨即發生爆炸等語（見95年度偵字第18640號卷一
    第3頁以下），參以「獅子王」舞廳所申用之00-0000000號
    電話通聯記錄及監聽譯文所示，94年7月28日凌晨1時11分許
    ，有持不明電話號碼者（通聯紀錄通話對像顯示BBBBBBBBBB
    ）撥打「獅子王」舞廳之00-0000000號電話；94年8月11日
    凌晨約3時51分許、3時59分許，有大陸地區00000000000號
    電話接續撥打「獅子王」舞廳上開電話（證人黃家賓上開證
    述之時間稍有不同，應係黃家賓記憶稍有誤差）等情（見95
    年度偵字第18640號卷二第A-1、A-8至A-11頁），可知確有
    人以電話恐嚇「獅子王」舞廳，且「獅子王」遭人以電話恐
    嚇之時間，係在戊○○94年6月15日返臺之後，均與戊○○
    前揭於偵訊中之供述相符，則戊○○前揭偵訊中供承有與周
    榮同、郭建良、陳粲然於大陸協議在「獅子王」舞廳放置爆
    裂物，由陳粲然自大陸運輸回國、由其接應後藏置於楊梅山
    區；並在臺尋找放置爆裂物之人，郭建良負責在大陸以電話
    恐嚇交付金錢，炸彈係以撥號引爆等情，均屬實情。被告戊○○事後翻異前詞，不足採信。被告戊○○既與周榮同、郭
    建良、陳粲然共同事前謀議向「獅子王」舞廳恐嚇取財，又
    於陳粲然運輸爆裂物回臺後接應，其共同恐嚇取財及運輸爆
    裂物之犯行足堪認定。
  (二)證人即共同被告甲○○係於「獅子王」舞廳爆炸約1、2月前
    受被告戊○○告知要在「獅子王」放置爆裂物及於94年8月1
    0日晚間約10時至11時間自被告戊○○處得3枚手機爆裂物之
    事實已如前述，且其於原審審理時證稱：案發前1、2月經受
    戊○○告知要在「獅子王」舞廳放置爆裂物後，曾與戊○○
    、丁○○一起喝過酒，席間戊○○曾說「獅子王」舞廳賺很
    多錢，要伊與丁○○到「獅子王」舞廳放東西，伊與丁○○
    問戊○○要放何東西，戊○○一直不講，後來彼等就答應去
    放。戊○○交付之3支行動電話，側邊都接出1條像正負極的
    細線，自黑色膠帶纏起來部分接出來。戊○○還指示放在舞
    廳內3處不同的地方等語（見96年1月25日審理筆錄第6、1 5
    、16頁）。另依卷附之爆炸後手機殘骸照片觀之，各該行動
    電話以黑色膠帶纏繞，並自側邊接出紅線（見95年度偵字第
    18640號卷三第502-512頁），與甲○○前揭所述相同。而被
    告丁○○亦自承確與甲○○共持3支纏有黑色膠袋及露出細
    線之行動電話擺放在「獅子王」舞廳內等情。則當戊○○已
    在酒局中向甲○○、丁○○2人表示「獅子王」舞廳錢賺太
    多；又對甲○○稱如果不放東西就對其家人不利，丁○○當
    時亦在甲○○旁，甲○○、丁○○2人當已知悉戊○○之所
    欲及命其2人所擺放之物品大概為何。況該等手機於甲○○
    收受後又發現與一般行動電話外觀有異，且須放在不同之3
    處地方，其目的顯然非欲交付他人，2人當已可預測係爆裂
    物，此觀甲○○於原審審理時供稱：伊在第1次放爆裂物時
    即有懷疑係爆裂物等語 (見原審96年1月25日審判筆錄第25
    頁)自明。甲○○既已懷疑，則同前往之丁○○在甲○○表
    示係受戊○○脅迫而同意擺置及事後見所接獲之手機外觀與
    尋常者有異之情形下，焉能完全不自覺？甲○○既懷疑係爆
    裂物，即應能預見如果爆炸當有可能置人死、傷，且該等手
    機炸彈係用於恐嚇「獅子王」舞廳交付錢財之用，惟竟循戊○○之指示在不同處放置後離去，顯然與被告戊○○間有恐
    嚇取財及殺人之犯意聯絡。再者，依卷附之戊○○所使用之
    0000000000號行動電話於94年8月10日之通聯紀錄觀之，於
    當晚甲○○、丁○○2人在「獅子王」舞廳內放置炸彈前之
    同日晚間約10時16分起至隔日凌晨約4時許爆炸前，戊○○
    即與甲○○所持用之0000000000號行動電話及丁○○所持用
    之0000000000號行動電話頻繁通話，戊○○與丁○○之通話
    次數不亞於戊○○與甲○○之通話次數等情，有戊○○該行
    動電話通聯紀錄在卷可參（見95年度偵字第1864 0號卷三第
    422、423頁）。是若稱丁○○對內情完全不知，孰能置信？
    雖甲○○另翻異前詞證稱：係在第1次放完炸彈要放第2次炸
    彈前才將戊○○說「獅子王」錢賺太多的話告訴丁○○等語
    （見原審96年4月9日審理筆錄第13頁），為有利於丁○○之
    證述；丁○○亦辯稱：戊○○稱「黑董」會在舞廳內接手機
    ，自甲○○處拿到手機並進「獅子王」內擺放並未起疑（見
    原審96年2月1日審理筆錄第16、25頁）等語，參以上述，其
    等辯解均不足採信。
  (三)證人黃家賓於94年7月29日警詢中證稱：於94年7月28日凌晨
    1時7分至20分許（依通聯紀錄顯示應為7月28日凌晨1時11分
    許，見95年度偵字第18640號卷二第A1頁），有不明男子打
    電話至「獅子王」舞廳內恐嚇要3千萬元現金，若有不從即
    要向「獅子王」舞廳丟擲汽油彈；又於94年8月11日凌晨3時
    40 分許接獲一名男子電話稱要3千萬元現金，若有不從，嚴
    重的後果自行負責，隨即發生爆炸等語已如前述。另依「獅
    子王」舞廳通聯紀錄及監監譯文所示，大陸地區分別於94年
    8 月4日凌晨0時24分53秒、94年8月6日凌晨1時58分許，均
    以00000000000之電話撥打「獅子王」舞廳000000000號電話
    以：研究的結果如何，否則就要炸掉整個店；店內已置爆裂
    物即將引爆等語，向「獅子王」舞廳恐嚇取財，有通聯調閱
    查詢單及監聽譯文在卷可稽（見95年度偵字第18640號卷二
    第A-1至A-7頁）。另證人即「獅子王」舞廳員工張志成於94
    年9月16日警詢中證稱：94年8月11日凌晨約3時30分許，歹
    徒撥打第1通電話，員工請其過10分鐘後再打來。第2通可能
    是條件談不攏，掛斷電話不到幾秒，「獅子王」舞廳內即在
    10秒內發生連續爆炸。炸彈係分別放置於舞廳內大吧檯、左
    側逃生門及舞池右側小吧檯3處等語，與其在偵查中所證相
    符（見95年偵字第19550號卷第39頁），並有丁○○所標示
    之放置炸彈地點圖示可稽（見95年度偵字第18640號卷三第
    527頁），互核相符，至於來電恐嚇之時間依通聯記錄所示
    ，證人張志成所述之該二通電話之撥打時間分別為94年8月
    11日凌晨3時51分及同日凌晨3時59分，有通聯紀錄可稽（見
    95年度偵字第18460號卷二第A-8至A-10頁），故張志成有關
    歹徒撥打電話時間之證述，係記憶有誤而稍有誤差，但不影
    響其證詞之可信性，更足徵於被告甲○○、丁○○擺放炸彈
    後未幾，即有人撥打電話至「獅子王」舞廳恐嚇取財。甲○○、丁○○擺放炸彈之時間，與恐嚇電話撥至「獅子王」舞
    廳之時間及炸彈爆炸之時間連貫，幾乎一氣呵成，足以認擺
    放炸彈即為恐嚇取財之用。再者，依戊○○0000000000號行
    動電話通聯紀錄顯示，戊○○於「獅子王」舞廳尚未爆炸前
    之同日凌晨約3時許，即有撥打至大陸地區之0000000000000
    0號電話，迨至「獅子王」舞廳於同日凌晨約4時許爆炸後之
    同日凌晨4時15分許，再撥打其上開行動電話至大陸地區之
    前揭00000000000000號電話（見95年度偵字第18640號卷三
    第423頁），若非戊○○知情且有參與，何以在同8月10日晚
    間與甲○○、丁○○為前述如此密集之電話通訊，又在爆炸
    前後分別各撥1通電話至大陸地區。可認戊○○確認甲○○
    、丁○○擺放炸彈後與大陸地區之共犯聯絡，由大陸地區撥
    號引爆。故其辯稱：未參與，不知情云云，不足採信。另於
    爆炸後，緊接於同晚4時13分許，大陸地區仍以00000000000
    號電話撥打至「獅子王」舞廳恐嚇交付3千萬元，但仍未獲
    允諾之事實，有卷附之通聯紀錄、監廳譯文可按（見95年度
    偵字第18640號卷二A8、A11頁）。堪認被告戊○○、甲○○
    、丁○○之擺放手機炸彈與大陸地區恐嚇「獅子王」舞廳係
    彼此分工共同犯罪。
  (四)又爆炸後，員警至現場扣得手機殘骸，有卷附之手機殘骸照
    片在卷可稽（見95偵18640號卷三第510、533頁）。經送鑑
    定認：含有煙火類火藥殘跡之事實，有內政部警政署刑事警
    察局94年11月15日刑鑑字第0940133243號鑑定書在卷可按。
    是堪認該3支手機內原均含有煙火類火藥成份；且3枚手機於
    當晚皆有爆炸。另爆炸當時在「獅子王」舞廳內消費之客人
    ，倪若婕受有右手食指斷裂之重傷害、中指撕裂及右臀穿刺
    傷等傷害；劉育吟右手關結處撕裂傷；張家榮左足第5蹠骨
    開放性骨折；范姜光淋左腳踝撕裂傷、廖尉辰左肩部及右下
    肢創傷；劉國棻左下肢開放性傷口併異物之傷害等情，除據
    倪若婕、劉育吟、張家榮、范姜光淋、廖尉辰、劉國棻、張
    志成於警詢、偵訊證述無訛外，並有倪若婕、張家榮、劉國
    棻、廖尉辰所提診斷證明書附卷足參。參以倪若婕之右手食
    指因爆炸碎片之威力而削斷手指，事後加以重接；及扣案之
    可口可樂鋁罐已因爆炸而將罐體炸成碎片等情，有卷附之照
    片2張可按（見95偵字第19550號卷二第57頁、95偵18640號
    卷三第51 2-514頁），是在如此強大之爆炸威力下，若炸及
    人體重要部位如頭、胸、腹部等處，當可致人於死。故可認
    該3枚手機炸彈具殺傷力，爆炸威力足以殺人。
二、有關戊○○指使甲○○、丁○○、丙○○於94年10月7、8日
    間至「獅子王」舞廳放置炸彈及恐嚇等部分：
  (一)爆炸後，緊接於同晚4時13分許，大陸地區仍以00000000000
    號電話撥打至「獅子王」舞廳恐嚇交付3千萬元之事實，有
    前揭通聯紀錄、監廳譯文可稽已如前述。另證人即「獅子王
    」員工楊勝全於94年9月19日警詢中證稱：94年9月11日凌晨
    約2時至3時許，有歹徒打電話來問伊要不要處理這起爆炸案
    等語。顯然周榮同、郭建良、陳粲然、戊○○並未放棄以爆
    裂物向「獅子王」舞廳恐嚇取財之行為。且共同被告甲○○
    於原審審理時證稱：第2次至「獅子王」放爆裂物是戊○○
    通知伊的，叫伊去接丙○○，戊○○則在丙○○住處樓下等
    ，爆裂物是戊○○交付的等語（見原審96年3月8日審理筆錄
    第22頁）。共同被告丁○○於原審審理時中亦證稱：當時並
    沒有進去丙○○住處內，戊○○交付爆裂物時，丙○○還沒
    有下來等語（見96年3月8日審理筆錄第22頁)。嗣後甲○○
    於原審復補充證稱：當日係停車在丙○○家樓下之7-11便利
    商店時，由戊○○交付2樓爆裂物予伊等語（見96年4月9日
    審理筆錄第9頁）。參以前揭手機爆裂物原即由戊○○交予
    甲○○等情，則戊○○當有交付該2枚管狀爆裂物予甲○○
    之事實應無疑義。
  (二)被告甲○○、丁○○之前既參與手機爆裂物置於「獅子王」
    舞廳內，則其2人就戊○○所交付者係屬何物當知之甚明，
    此部分亦經甲○○、丁○○於原審審理時供承無訛。另共同
    被告甲○○於原審審理時證稱：彼等將車子停在頂好樓上停
    車場下車前在車上塞爆裂物至鞋裡，丙○○知情，且丙○○
    後來（應為放妥爆裂物離開獅子王以後）有對爆裂物動手腳
    等語（見原審96年1月25日審理筆錄第17、20、21頁)；共同
    被告丁○○於原審審理時證稱：彼等3人到停車場後，因為
    要把管狀爆裂物放在鞋內而換鞋子，丙○○在後坐應該有看
    到，且在車上要求伊與甲○○2人不要引爆等語（見原審96
    年2月1日審理筆錄第24、27頁），是丙○○在「獅子王」附
    近停車場內之車上時，即已知甲○○、丁○○2人欲至「獅
    子王」內放置管狀爆裂物。至丙○○辯稱此行不知要放爆裂
    物一節，查甲○○、丁○○2人與丙○○當時已係朋友，又
    知該2枚管狀物係爆裂物，故丙○○應已略知來龍去脈，有
    意阻止爆炸，否則甲○○、丁○○2人於8月10晚間及11日凌
    晨既已放置爆裂物又由大陸地區共犯不詳之人引爆成功，則
    第2次由甲○○、丁○○再度前往「獅子王」舞廳擺放炸彈
    並予引爆即足，何需再加丙○○陪同前往，徒使不法行為增
    加曝光之風險。參以甲○○於原審審理時復證稱：因為丙○○怕伊與丁○○被「獅子王」舞廳之圍事檢身發現爆裂物，
    所以陪伊與丁○○一起去等語（見原審96年1月25 日審理筆
    錄第23頁），足認丙○○早在出發至「獅子王」舞廳前，即
    已知甲○○、丁○○係欲至「獅子王」舞廳放爆裂物，是戊○○令丙○○共同至「獅子王」舞廳其中目的之一，當有於
    林、黃2人遭圍事發現時，立即通知戊○○之任務，綜此以
    言，丙○○顯知當晚至「獅子王」舞廳之目的，且仍與甲○○、丁○○共同搭車及進入「獅子王」舞廳內而與甲○○、
    丁○○有共同持有該爆裂物及對獅子王舞廳恐嚇取財之意。
    是縱令丙○○於辯稱：戊○○只有叫伊與甲○○、丁○○去
    獅子王舞廳跳舞（見原審96年3月8日審理筆錄第11頁），可
    能是要伊去監視甲○○、丁○○（見原審96年3月8日審理筆
    錄第12頁）等語，亦不足解免其刑責。
  (三)共同被告甲○○於原審審理時先證稱：丙○○在前往「獅子
    王」舞廳途中曾對伊說那些「東西」有動過手腳（即不會引
    爆之意），但沒說明如何讓它不會爆。到達戊○○所指定擺
    置爆裂物之位置後，因帶的2支芯（包含線香及爆竹芯）放
    在鞋底斷掉了，所以沒有點火等語（見原審96年1月25日審
    理筆錄第8-10、17頁；96年3月8日審理筆錄第23頁）。復又
    稱：1支筆桿內放3支線香，穿在鞋裡帶進入等語（見同上原
    審審理筆錄第24頁），其並未說明丙○○如何事先使爆裂物
    不會引爆，即有關所帶之線有有幾支，前後所證亦不相同。
    然證人即被告丁○○於原審審理時則明確證稱：第2次之爆
    裂物，其引火物係以筆管裝著，1支筆管內放著1支線香及1
    條爆竹芯，伊所著的鞋內共放了2支筆管，但進了舞廳內到
    達戊○○指示甲○○擺放之地點後，發現1組線香及1組引線
    斷掉了而沒辦法點燃，至於另外1組，則被丙○○動過手腳
    ，所以不能引爆（見原審96年2月1日審理筆錄第10、11、27
    頁）。再於96年5月7日原審審理時供稱：當日帶2組由線香
    、引線接合之引爆物，伊不知道丙○○揉斷了哪1組，只是
    看到有1組之線香與炮芯分開了等語，伊點了線香與引線還
    沒斷的那1組（實際已遭丙○○揉斷線香與炮芯），伊點燃
    後，3人離開「獅子王」時，丙○○才對伊說有動手腳等語
    （見原審96年5月7日審判筆錄第4、5頁）。再參以丙○○於
    原審審理時供稱：伊在舞廳內直接把線香折斷，就沒辦法點
    燃等語（見原審96年2月1日審理筆錄第3頁），且於原審96
    年5月7日審理時供稱：當日在舞廳內，伊有勸甲○○、丁○○2人不要引爆爆裂物等語，並經甲○○、丁○○2人復確認
    無誤（見原審96年5月7日審理筆錄第7頁）等情，可知當日3
    人共同攜帶之線香與引線共2組，爆裂物2枚，但至進「獅子
    王」舞廳戊○○指定擺放之地點時，發現已有一組線香及爆
    竹芯斷裂，丙○○在勸阻甲○○、丁○○不要引爆無效後，
    在舞廳內隱瞞甲○○、丁○○而暗中將另1組之線香與爆竹
    芯接點處將爆竹芯捻斷，丁○○當時尚不知情而仍點燃該組
    已遭丙○○揉斷之爆裂物線香，致該2組爆裂物於當晚並未
    引爆，是甲○○、丁○○2人當時仍未解引爆爆裂物之犯意
    。甲○○、丁○○在不知另外1組爆裂物之引信已遭丙○○
    揉斷之情形下，仍推派由丁○○著手點燃該組爆裂物，且甲○○、丁○○2人亦明知若予引爆，將有致人死傷之可能，
    仍加以點火欲引爆，則甲○○、丁○○確有殺人之犯意自明
    。該爆裂物，雖經丙○○揉斷線香、炮芯之接點，但線香仍
    可燃燒入爆裂物之核心，對該管狀爆裂物而言，仍有遇熱引
    爆之可能，並非完全不可能引爆，尚未達其行為不能發生犯
    罪結果之程度，並非不能犯。至丙○○雖知甲○○、丁○○
    持2枚管狀爆裂物至「獅子王」舞廳係為引爆，但既臨時受
    戊○○之通知，非如與甲○○、丁○○般早與戊○○謀意；
    在甲○○、丁○○引爆前，曾勸2人不要引爆；在出發前又
    未見過該管狀爆裂物，難認其瞭解爆裂物之構造，最後又捻
    斷線香、炮芯，其當真認此舉可防止爆炸之發生等情，可認
    其當時確未有殺人之犯意。至戊○○既立於甲○○、丁○○
    、丙○○之上而居於指揮之地位，且係由其指揮甲○○、丁○○放置炸彈並予引爆，其亦應負殺人未遂之責。
  (四)再者，被告甲○○、丁○○、丙○○3人均明知該等爆裂物
    係戊○○用以恐嚇獅子王舞廳取財之用，竟仍共同攜帶進入
    「獅子王」舞廳內，則彼等顯與戊○○有恐嚇取財之犯意聯
    絡。且當彼等攜帶該2枚爆裂物進入「獅子王」舞廳時，即
    已達可使戊○○恐嚇獅子王舞廳取財之狀態，3人於進入「
    獅子王」舞廳後又逕置該等爆裂物在「獅子王」舞廳內而離
    去，已完成彼等共同恐嚇取財行為之分擔部分。另桃園縣政
    府警察局桃園分局勤務指揮中心於94年10月7日晚間約11時
    53分42秒及94年10月8日凌晨零約0時12分36秒接續接獲來自
    大陸地區0000000000000號所撥之電話略稱：係「獅子王」
    舞廳放置炸彈之歹徒，現再次於「獅子王」舞廳內放置炸彈
    1顆1小時內會將炸彈引爆，因該舞廳未與其和解且要讓警方
    漏氣，勢必要將「獅子王」炸燬，此事件發生嚴重後果，勿
    怪未告知，敢快派人去看等語，有卷附之通信監查譯文可稽
    （見95年度偵字第18640號卷二第42頁、A-17至A-20頁），
    可認大陸地區之共犯希藉由員警轉知恐嚇取財之意，以使「
    獅子王」舞廳屈服，更足證甲○○、黃建良、丙○○所述有
    至該舞廳內擺置炸彈行恐嚇取財之舉確係事實而無疑義。
  (五)又被告甲○○、丁○○、丙○○所共同攜帶之爆裂物雖未扣
    案，然彼等3人均直稱本次所攜帶之管狀爆裂物2枚及其引爆
    之媒介即線香、爆竹芯與95年11月7日再帶之另2枚管狀爆裂
    物及其引爆媒介即線香、爆竹芯完全相同，而該95年11 月7
    日所扣案之管狀爆裂物經送鑑定後確認具有殺傷力等情（詳
    後述），顯可認本次彼等3人共同所攜帶之爆裂物亦具有殺
    傷力，故有關甲○○、丁○○、丙○○確持有具殺傷力之爆
    裂物應可認定。
三、有關戊○○指使甲○○、丁○○、丙○○於94年11月6、7日
    間至「獅子王」舞廳放置炸彈及恐嚇等部分：
  (一)周榮同、陳粲然、郭建良、共同被告戊○○既未達目的，且
    另向警方告以勢必將「獅子王」舞廳炸燬之意，則顯然仍有
    後續犯行。而共同被告甲○○於原審審理時證稱：94年11月
    6日當天，係戊○○通知伊後，伊與丁○○2人至丙○○住處
    與丙○○會合並取得爆裂物，3人共同至「獅子王」舞廳等
    語（見原審96年1月25日審理筆錄第22頁）。共同被告丁○○於原審審理時證稱：第3次要到「獅子王」舞廳放爆裂物
    ，係甲○○先至伊住處載伊，2人再共同去接丙○○，丙○○交2枚爆裂物予甲○○後，3人共同至「獅子王」舞廳等語
    （見原審96年2月1日審理筆錄第12、13頁）。參以甲○○所
    持用之0000000000號行動電話與丙○○所持用之0000000000
    號行動電話於94年11月6日晚間約10時56分許有通話；而3人
    確共同進入「獅子王」舞廳又為「獅子王」舞廳之監視器所
    攝得，有上揭甲○○電話之通聯紀錄及獅子王舞廳監視器翻
    拍照片足參（見95年度偵字第18640號卷三第474頁、483至
    486頁）等情，已足徵2人所言不虛。另共同被告丙○○於原
    審審理時證稱：因為前次之管狀爆裂物並未引爆，約94年11
    月5或6日，戊○○將管狀爆裂物、線香、爆竹芯帶至伊住處
    ，教導如何將線香、爆竹芯插入爆裂物上以確保引爆等語（
    見原審96年3月8日審理筆錄第13頁）。除3人上開所述之時
    間順序及內容互符外，再衡諸常情觀，第2次引爆失敗加上
    甲○○、丁○○、丙○○均隱瞞未予引爆之真象，戊○○當
    不明究理，為確保引爆成功故親自至丙○○住處教導丙○○
    。自94年11月6日下午約3時11分許後，戊○○即以其使用之
    0000000000號行動電話分別與丙○○當時所持用之00000000
    00號行動電話與丁○○所持用之0000000000號行動電話為多
    次聯絡，聯絡時間密接於本次放置炸彈前，有被告戊○○所
    使用之上開電話通聯紀錄在卷可稽（見95年度偵字第18640
    號卷三第428、429頁），故共同被告甲○○、丁○○、丙○○3人所述關於戊○○犯案情節堪予採信。戊○○於第3次放
    置爆裂物前先至丙○○住處教導如何引爆，並通知甲○○接
    到丁○○後至丙○○住處會合，3人再共至「獅子王」舞廳
    內放置炸彈欲以引爆，應可確定。
  (二)共同被告甲○○於原審審理時證述：本次所帶的管狀炸彈型
    式與前次一樣，且也是穿在鞋內，約11月6日晚間9至10時許
    進入舞廳，彼等依戊○○之指示放在人多的地方（見原審96
    年1月25日審理筆錄第12、13、26頁），在舞廳內約1至2小
    時（見同上審理筆錄第25頁），伊2顆都有點火，但1顆有著
    ，1顆沒著，沒著的那顆因為香斷掉了比較短，伊沒管它，
    反正只要有1個成功，另外1個也會引爆等語（見原審96年1
    月25日審理筆錄第13頁、96年3月8日審理筆錄第24頁)。復
    於原審96年5月7日審理時證稱：進入舞廳後，發現其中1組
    線香、炮芯已斷，伊是點沒斷的那一組，但點火時，不知丙○○已將該組之線香、炮芯弄斷了等語，與其於原審96年3
    月8日所證2組均有點火之情形不同。惟參以其於原審96年3
    月8日審理時稱同時點了2組，並能具體明述1顆有著、1顆沒
    著，沒有再加理會，反正只要一組成功，另一組也會引爆，
    是可確定被告甲○○先前陳述2組均有點火為可採。另共犯
    丁○○於原審96年2月1日審理時證稱：伊當晚將管狀爆裂物
    置於鞋內，甲○○帶引線，進入獅王後，將2枚爆裂物分別
    放在2個免洗杯內（見原審96年2月1日審理筆錄第13頁）。
    事後出了「獅子王」舞廳後，丙○○就直接對伊說有動手腳
    等語（見同上審理筆錄第26頁），並有其所標示之放置管狀
    炸彈位置圖附卷可查（見95年度偵字第18640卷三第540頁）
    。共同被告丙○○於原審96年3月8日審理時證稱：伊因先把
    爆竹芯捻碎，所以不會引爆等語（見原審96年3月8日審理筆
    錄第24頁），可認被告甲○○、丁○○、丙○○3人於進入
    「獅子王」舞廳內後，丙○○有勸甲○○、丁○○不要引爆
    ，並將帶進「獅子王」時線香、炮芯未斷之該組引信暗中破
    壞，然甲○○、丁○○不知丙○○已為破壞，主觀上認其中
    1枚線香、引線於帶進「獅子王」舞廳時斷裂無法點燃，但
    另1枚線香、炮芯則仍屬完好（即丙○○所揉斷之該組引信
    ），推由甲○○將2枚管狀爆裂物點火，待彼等3人均出「獅
    子王」後，方由丙○○告知有動手腳等情應非子虛。且參以
    事後扣案之2枚管狀爆裂物線香及爆竹芯之照片觀之，其中1
    組線香已無爆竹芯引線，核與丙○○所證有將爆竹芯捻斷之
    證述相符；又扣案之2支線香均確有點燃過之痕跡，亦與甲○○所述相同（見95年度偵字第18640號卷三第541-544頁）
    。然戊○○既親自至丙○○住處教導丙○○如何組合管狀爆
    裂物、線香、炮芯，並將爆裂物交付予丙○○，則丙○○當
    知爆裂物之情形，如其真不欲引爆爆裂物，則待戊○○離去
    後，其逕可自行將爆裂物丟棄、破壞、或另以他物替換掩飾
    ，竟捨此不為，仍攜帶2枚管狀爆裂物而與甲○○、丁○○
    共同前往「獅子王」舞廳內，是已難認其無殺人之犯意。丙○○雖在檢察官聲請羈押而於原審訊問時供稱：戊○○把管
    狀爆裂物拿到伊住處給伊看的時候，伊把火藥倒掉等語，不
    但與其前開所辯捻斷線香與炮芯接合處不符，前後歧異，且
    於本院審理時，從未再為此種辯解。況被告丙○○真於至「
    獅子王」舞廳前即將管狀爆裂物之火藥倒掉，則其即無須勸
    甲○○、丁○○2人不要引爆；亦無須在舞廳內故意將線香
    及炮芯接合處捻斷，故其此部分之所辯，不足採信。又其雖
    供稱有比照前次之方式將引爆爆裂物之線香、炮芯捻斷以使
    不能引爆，然彼等既係以線香、炮芯插入管狀爆裂物內引爆
    ，則僅將線香及炮芯連接處捻斷，線香仍有可能燃燒至管狀
    爆裂物中心致內部火藥受熱而引爆。丙○○既親受戊○○之
    教導，已非如前次對該種爆裂物完全不悉，其不可能不知此
    理。再者，若丙○○真有使爆裂物不能引爆之意，則在現場
    直接將剩餘完好之該組線香折斷，只露出前端1小部分以供
    甲○○、丁○○引燃，或直接將水自爆裂物中心灌入，使其
    受潮不能引爆均無任何困難，何以反擇此種線香仍可燒入爆
    裂物中心點之方式，顯然丙○○並無一定須使爆裂物不能引
    爆之決心，亦即，如未引爆仍可交差了事，但引爆亦不違其
    本意，故其仍有殺人之未必故意，而與甲○○、丁○○有共
    同殺人犯意之聯絡。而甲○○事後辯稱：丙○○在炸彈上動
    手腳，不會引爆云云（見原審96年1月25日審理筆錄第17、2
    0），亦無從阻卻其殺人未遂罪責。
  (三)另被告甲○○、丁○○、丙○○均知持上開爆裂物至「獅子
    王」舞廳，均係戊○○用以向「獅子王」舞廳恐嚇取財之用
    ，彼等3人竟仍持該2枚爆裂物進入「獅子王」舞廳，於進入
    「獅子王」舞廳時，戊○○即已達可恐嚇取財之狀態，故彼
    等3人與戊○○間，亦有恐嚇取財之犯意聯絡及行為之分擔
    。
  (四)另共同被告戊○○於共同被告甲○○、丁○○、丙○○至獅
    子王舞廳前及同晚9時26分許，仍有以其0000000000號行動
    電話密集聯絡丙○○、丁○○及撥打至大陸地區0000000000
    0000號電話之事實，有戊○○該支行動電話通聯紀錄在卷足
    按（見95年度偵字第18640號卷三第428、429頁）。證人即
    「獅子王」舞廳員工屠宥恁於94年11月17日警詢中證稱：94
    年11月6日晚間約11時20分許，有3名男子進入舞廳，但該3
    名男子僅停留至11月7日（警詢筆錄誤載9月7日）凌晨0時10
    分許，即離開舞廳。約凌晨1時許，因舞廳員工清理桌面時
    即發現中間走道左側牆板下遭人放置炸彈等語。雖被告戊○○雖矢口否認犯行，然其亦無從解釋何以在與被告丁○○、
    丙○○至「獅子王」舞廳前後為如此密集之通話，復又於此
    時另有撥打電話至大陸之行為？不獨本次，即前揭94年8月1
    0日之手機爆炸當日亦復如此。參以被告甲○○、丁○○、
    丙○○之上開證述，足認共同被告戊○○為主使共同被告甲○○、丁○○、丙○○之人當無疑異。至於甲○○、丁○○
    、丙○○辯稱：受戊○○以身家性命相脅，不得已屈從等語
    。查，由被告甲○○、丁○○、丙○○3人之供述均僅稱戊○○以口語相逼，惟此為被告戊○○否認，並稱係甲○○、
    丁○○、丙○○3人表示無錢過活，始將周榮同等人之計劃
    告以3人，被告甲○○、丁○○、丙○○3人是否確受威脅已
    有可疑。縱使戊○○出言恐嚇，惟3次犯行，戊○○均未現
    身於「獅子王」舞廳，且第2次未引爆成功，被告甲○○、
    丁○○、丙○○3人亦未遭受不測，被告甲○○、丁○○、
    丙○○顯然從未拒絕戊○○所請。且由犯案過程可知，被告
    甲○○、丁○○、丙○○3人有機會可予拒絕或虛以委蛇，
    採取各種防果措施，但渠等不僅未拒絕，更親自到場操作，
    如何能謂受於恐嚇脅迫致身不由己。顯然彼等將與戊○○相
    處模式即不違逆戊○○之意之犯罪動機與犯罪故意混為一談
    。
  (五)又扣案之管狀爆裂物2枚、以各以塑膠級管包裹之線香2支、
    爆竹芯1條經送驗之結果：檢出硝化甘油、硝化纖維、DBG及
    Centralite2等成分，認有雙基發射火藥等情，有內政部警
    政署刑事警察局94年12月27日刑鑑字第0940187994號函在卷
    可參（見95年度偵字第18640號卷三第525頁）。而證人即負
    責鑑定之員警周英佐到庭證：本案驗出之火藥係雙基發射火
    藥，就是無煙火藥。只要有引火物或到達燃點即可引爆。爆
    裂物有4個主要之組成部分，即開關、容器、火藥、引火物
    。本案之開關屬點火式的，容器是疑似銅製之管狀金屬，火
    藥之部分檢驗出係雙基發射火藥，引火物是線香及爆竹芯，
    線香同時作為延時開關。線香有拿1支作點火測試，可以燃
    燒。本案之爆裂物雖未實際引爆，但人越近越危險，如果爆
    裂導致破片炸離當然會有傷害，即令單純引爆也會有燒傷等
    語（見原審96年3月8日審理筆錄第2-8頁）。故扣案之爆裂
    物如果爆炸當具有殺傷力應無庸置疑，亦足徵`縱令丙○○
    有捻斷線香與炮芯接合處，但僅點燃線香，仍有使於線香向
    內燃燒時引爆管狀爆裂物之可能。綜合上述，被告戊○○、
    甲○○、丁○○、丙○○4人犯行，均堪認定，應依法論科
    。
肆、論罪科刑部分：
一、按刑法及刑法施行法部分條文業經修正公布，並均於95年7
    月1日施行。茲將本案相關之法律變更敘述如下：
  (一)關於刑法第346條第1項之恐嚇取財罪之得併科法定罰金刑部
    分，由原定貨幣單位銀元1000元以下罰金，並依罰金罰鍰提
    高標準條例第1條前段規定提高為10倍（提高後折算為新台
    幣3萬元以下罰金），經依修正後刑法施行法第1條之1第1項
    、第2項前段規定，修正為貨幣單位為新臺幣，並就所定數
    額提高為30倍，亦即修正為新台幣3萬元以下罰金。上開得
    併科法定罰金刑最高額部分，修正前後並無不同。再者，上
    開恐嚇取財之得併科法定罰金刑最低度部分，均由修正前刑
    法第33條第5款規定為銀元1元以上，依罰金罰鍰提高標準條
    例第1條前段提高為10倍（提高後折算為新台幣30元），修
    正後刑法第33條第5款則修正為新台幣1千元以上，以百元計
    算。是就法定最高罰金刑而言，本案修正前後之結果並無不
    同。但就法定罰金最低額而言，修正前之規定較有利於被告
    ，應依刑法第2條第1項前段，適用修正前刑法第33條第5款
    之規定。
  (二)修正前刑法第55條規定：「…, 或犯一罪而其方法或結果之
    行為犯他罪名者，從一重處斷。」，此係有關「牽連犯」之
    規定。是於刑法修正前，若犯1罪而其方法或結果之行為犯
    他罪名者，僅從一處罰較重之規定處斷。惟修正後刑法已刪
    除牽連犯之規定，原則上改採1罪1罰。故若犯1罪而其方法
    或結果之行為犯他罪名者，即應併合處罰。比較結果，應以
    修正前之規定較有利於被告。
  (三)被告行為時之刑法第56條規定：「連續數行為而犯同一之罪
    名者，以一罪論。但得加重其刑至二分之一」；惟其行為後
    上開法條業已刪除，該項刪除雖非犯罪構成要件之變更，但
    已影響行為人刑罰之法律效果，自屬法律有所變更，而有比
    較新舊法之必要；本見被告戊○○、甲○○、丁○○前後數
    次放置爆裂物於獅子王舞廳而殺人未遂；戊○○、甲○○、
    丁○○、丙○○前後數次恐嚇取財未遂；甲○○、丁○○、
    丙○○數次未經許可持有具殺傷力爆裂物罪，若均依舊法規
    定，僅以一罪論；若依新法，則須分論併罰，經比較新袖法
    結果，應以行為時之修正前刑法第56條之規定有利於被告。
  (四)修正前刑法第64條第2項規定：「死刑減輕者，為無期徒刑
    ，或為15年以下12年以上有期徒刑」，而修正前刑法第65條
    第2項原規定：「無期徒刑減輕者，為7年以上有期徒刑」，
    於本次修正後刑法第64條第2項規定為：「死刑減輕者，為
    無期徒刑」，而修正後刑法第65條第2項則規定為：「無期
    徒刑減輕者，為20年以下15年以上有期徒刑」，比較新舊法
    結果，修正後分別將刑法第64條第2項、第65條第2項之死刑
    、無期徒刑減輕規定，由「為無期徒刑，或為15年以下12
    年以上有期徒刑」、「為7年以上有期徒刑」，提高為「為
    無期徒刑」、「為20年以下15年以上有期徒刑」，是修正後
    之規定並非較有利於被告等人。
二、核被告戊○○所為，係違反槍砲彈藥刀械管制條例第7條第3
    項、第1項之意圖供自己犯罪之用而運輸爆裂物罪、違反懲
    治走私條例第12條、第2條第1項之私運管制物品罪、及刑法
    第271條第2項、第1項之殺人未遂罪，第346條第3項、第1項
    之恐嚇取財未遂罪。其運輸爆裂物進入臺灣地區，其持有之
    低度行為，為運輸之高度行為所吸收。其事後將爆裂物交予
    甲○○、丁○○、丙○○，使彼等未經許可持有爆裂物，就
    其而言，不過係原持有狀態之延長，不另論未經許可持有爆
    裂物罪。而被告甲○○、丁○○、丙○○所為，均係違反槍
    砲彈藥刀械管制條例第7條第4項之未經許可持有爆裂物罪；
    犯刑法271條第2項、第1項之殺人未遂罪、第346條第3項、
    第1項之恐嚇取財未遂罪。
三、被告戊○○就意圖供自己犯罪之用而運輸、走私手機爆裂物
    、管狀爆裂物等犯行，與在大陸地區之周榮同、陳粲然、郭
    建良間；就其於94年8 月至10月間所涉之殺人未遂、恐嚇取
    財犯行，與甲○○、丁○○及該等大陸地區共犯間；就其於
    94年11月間所犯之殺人未遂、恐嚇取財犯行，與甲○○、丁○○、丙○○及該等大陸共犯間，均有共同犯意之聯絡及行
    為之分擔。而甲○○、丁○○、丙○○2 次就未經許可持有
    爆裂物罪間，亦有共同犯意之聯絡及行為之分擔，均應修正
    後刑法第28條之規定論以共同正犯。被告戊○○、甲○○、
    丁○○於94年8月10日所為殺人未遂，係一行為觸犯數罪名
    ，應從一重處斷。另戊○○、甲○○、丁○○前後數次放置
    爆裂物於獅子王舞廳而殺人未遂；戊○○、甲○○、丁○○
    、丙○○前後數次恐嚇取財未遂；甲○○、丁○○、丙○○
    數次未經許可持有具殺傷力爆裂物罪，均時間緊接，所犯係
    構成要件相同之罪名，顯係基於概括之犯意而為之，為連續
    犯，應從一重處斷。至各次放炸彈引爆前所為之數次恐嚇犯
    行，則為接續犯。又被告戊○○、甲○○、丁○○、丙○○
    所犯共同犯殺人未遂、恐嚇未遂罪，均得依刑法第25條第2
    項之規定減輕其刑。再者，被告戊○○意圖供自己犯罪之用
    而運輸爆裂物罪、違反懲治走私條例、殺人未遂及恐嚇取財
    未遂各罪間；甲○○、丁○○、丙○○未經許可持有爆裂物
    、恐嚇取財未遂、殺人未遂各罪間，均有方法與目的之牽連
    關係，戊○○、甲○○、丁○○、丙○○均應從一重之殺人
    未遂罪處斷。另查，被告戊○○、丙○○各有如事實欄所載
    之前科、執行資料，有本院被告前案紀錄表附卷可參。彼等
    2人於前案執行完畢後5年內，再犯本件有期徒刑以上之罪者
    ，均為累犯，各應依修正前刑法第47條之規定加重其刑（死
    刑及無期徒刑不得加重）。
四、原審以被告等罪證明確，予以論罪科刑，固非無見。惟查：
    (1)就被告楊謄忠部分戊○○所犯意圖供自己犯罪之用而運輸
    爆裂物罪、違反懲治走私條例、殺人未遂及恐嚇取財未遂各
    罪間有方法與目的間之牽連關係，依修正前刑法第55條規定
    ，應從一重之殺人未遂罪處斷，原審竟以意圖供自己犯罪之
    用而運輸爆裂物罪即有違誤。(2)刑法雖於94年2月2日修正公
    布，於95年7月1日施行，其中第26條、第28條、第47條並不
    生有利、不利於被告之情形，無比較新舊法之必要，原審予
    以比較；另就刑法第64條、65條之規定亦經修正，其法律有
    變更，應予比較適用，原審未予比較，均有未洽。檢察官上
    訴以被告戊○○部分量刑太輕，而被告甲○○、丁○○、莊
    英琦亦涉運輸爆裂物、走私等罪，被告莊英琦於94年10月7
    日所為，亦涉犯殺人未遂云云，雖均無理由（詳如後述）；
    被告甲○○、丁○○、戊○○上訴以原審量刑太重為由，指
    摘原判決不當，均無理由；被告丙○○以其無殺人犯意且係
    中止犯，並符合證人保護法之適用為由，指摘原判決不當，
    惟查：按共同正犯應就全部犯罪結果共負責任，故正犯中之
    一人，其犯罪已達於既遂程度者，其他正犯亦應以既遂論科
    。又中止犯仍為未遂犯之一種，必須犯罪之結果尚未發生，
    始有成立之可言。共同正犯之一人或數人雖已中止其犯罪行
    為，尚未足生中止之利益，必須經由其中止行為，予其他共
    犯以實行之障礙；或勸導正犯全體中止；或有效防止其犯罪
    行為結果之發生；或其犯罪行為結果之不發生，雖非防止行
    為所致，而行為人已盡力為防止行為者，始能依中止未遂之
    規定減輕其刑（參照最高法院96年台上字第2883號判決）。
    是被告丙○○為本件正犯中之一人，然其未能防止或勸導其
    他正犯全體中止或已盡力為防止，尚未足生中止之利益，自
    不得依中止未遂之規定減輕其刑；另就被告辯稱其為污點證
    人乙節，然遍查全卷，未見檢察官曾同意其為污點證人之紀
    錄，而證人乙○○到庭亦僅證稱被告曾檢舉戊○○涉犯該案
    ，伊當時有轉告轄區分局，但分局人員稱已在監聽中，故未
    再有進一步行動等語，自與證人保護法第14條第1項不符，
    被告丙○○之上訴雖亦無理由；然原判決既有上開瑕疵，自
    應由本院予將原判決以撤銷。爰審酌被告戊○○以爆裂物為
    恐嚇取財之工具，並於獅子王舞廳未交付款項，即使甲○○
    、丁○○、丙○○，數次進入舞廳放置爆裂物，第1次由大
    陸地區共犯引爆，第2、3次命甲○○、丁○○、丙○○引爆
    未果，罔顧他人生命、財產安全，惡性重大；為警查獲至本
    院審理，又一再否認犯行，飾詞狡辯卸責，態度不佳，量刑
    不宜過輕，惟念其未造成他人生死亡之結果，認檢察官具體
    求處死刑，尚屬過重。另甲○○、丁○○2人，明知戊○○
    所交付者為爆裂物，如置於「獅子王」舞廳內並予引爆，當
    造成他人死傷、財產損害，竟仍依其指示而為，連續3次放
    置爆裂物，並於第2、3次放置爆裂物時，共同引燃，惡性亦
    屬重大，幸未造成他人生死亡之結果；且為警查獲後，即自
    白犯行，並具實供述主使之共犯為戊○○，顯有悔意，檢察
    官具體求處無期徒刑，亦屬過重。被告丙○○為警查獲後，
    亦自白犯行，與甲○○、丁○○齊供戊○○為主使者，亦顯
    有悔意，檢察官認其尚有善念而請求減輕其刑，及其他一切
    情狀，分別量處如主文第2項、第3項、第4項、第5項所示之
    刑。末查，被告戊○○於原審95年9月2日訊問時供稱：總共
    帶回爆裂物7顆等語，核與第1次在獅子王舞廳放置3顆手機
    爆裂物；第2、3次在獅子王舞廳各放置2顆之總數相同。第1
    次引爆之3枚手機爆裂物因均已引爆，僅餘殘骸，已不具爆
    裂物之性質，則無庸宣告沒收。至第2次所置之管狀爆裂物2
    枚雖未扣案，但既已放置於獅子王舞廳內，當已遭該舞廳內
    之員工打掃時不慎清除，衡以現今垃圾清運作業，應已滅失
    ，亦無須再行宣告沒收。而第3次所放置並扣案之管狀爆裂
    物2枚含線香2支、塑膠吸管2支、爆竹芯壹條，既為獅子王
    舞廳員工打掃時所發現，復經鑑定確具殺傷力，又屬違禁物
    ，當依刑法第38條第1項第1款之規定，宣告沒收。至扣案之
    被告戊○○所使0000000000號行動電話；丁○○所使用0000
    000000號行動電話；丙○○所使用之0000000000號行動電話
    (警詢筆錄載明已扣案)；未扣案之甲○○所使用之00000000
    00號行動電話，均係供犯罪所用之物，且為各被告所有，應
    依刑法第38條第1項第2款之規定，宣告沒收。
伍、不另為無罪諭知部分：
一、檢察官起訴意旨另認被告甲○○、丁○○、丙○○尚涉與戊○○共同運輸爆裂物、準走私；丙○○於94年10月7日尚涉
    與戊○○、甲○○、丁○○殺人未遂等罪嫌等語。然查，並
    無證據可認被告甲○○、丁○○、丙○○有共同運輸爆裂物
    之犯行，已如前述；另於甲○○、丁○○第2次至「獅子王
    」舞廳擺放炸彈點火前，丙○○何以無殺人犯意，亦於開理
    由中敘明，是難認被告甲○○、丁○○、丙○○有與戊○○
    共同為自己犯罪之用而運輸爆裂物；丙○○有與戊○○、甲○○、丁○○有共同殺人未遂等犯行。惟此等部分檢察官既
    認與本院認罪科刑部分有方法與目的之裁判上一罪關係，爰
    均不另為無罪之諭知。
二、公訴意旨另認：(1)戊○○與郭建良基於意圖為自己不法所有
    之犯意之聯絡，於94年9月29日晚間9時許，由郭建良利用00
    00000000號大陸地區之電話撥打位於桃園市○○路99 號8樓
    之「中國城酒店」，並於電話中稱「其係在獅子王放置爆裂
    物之歹徒，如果不希望像獅子王一樣，就趕快把錢準備好」
    等語恐嚇中國城酒店；(2)戊○○與郭建良承上開犯意之聯絡
    ，又於同日晚間10時許，由郭建良另以00000000000號大陸
    地區之電話撥打位於桃園市○○街298-2號之「富麗華酒店
    」，並於電話中稱「準備好幾百萬元，否則將在店內放置炸
    彈」等語恐嚇富麗華酒店；(3)戊○○與郭建良復承上開犯意
    之聯絡，又於同日晚間10時25 分許，由郭建良利用上開大
    陸地區之門號撥打位於桃園市○○路48巷9號3樓之「48街舞
    廳」，並於電話中稱「其係在獅子王放置爆裂物之歹徒，如
    果未於翌日交付3百萬元就要在店內放置爆裂物」等語恐嚇
    「48街舞廳」；(4)戊○○與郭建良又承上開犯意之聯絡，先
    後於94年9月30日晚間9時許及同年10月4日7時30分許，由郭
    建良利用上開大陸地區之電話撥打位於桃園市○○路186號9
    樓之「麗池三溫暖」，並於電話中稱「你們公司準備3百萬
    元，如果不聽的話，你們知道獅子王的事情嘛？小心我到你
    們公司放東西」等語恐嚇「麗池三溫暖」；(5)戊○○與郭建
    良再承上開犯意之聯絡，又於94年9月30日晚間9時31分，由
    郭建良利用上開大陸地區之電話撥打「桃園縣議會議員林良
    益服務處」之00-0000000號電話，並於電話中稱「其係在獅
    子王放置爆裂物之歹徒，目前在跑路，如果不準備1百萬元
    ，否則就會樣獅子王一樣」等語恐嚇；(6)戊○○與郭建良再
    承上開犯意之聯絡，於94年9月底至10月初某日，連續由郭
    建良利用大陸地區之電話撥打位於桃園市○○路99號6樓之
    「皇朝KTV酒店」，並於電話中稱「其係在獅子王放置爆裂
    物之歹徒，目前在跑路，如果不準備1百萬元，否則就會樣
    獅子王一樣」等語恐嚇，因認被告戊○○就上開部分，均與
    郭建良共涉刑法第346條第2項、第1項之恐嚇取財未遂罪嫌
    等語。惟查：被告戊○○堅詞否認有與郭建良共為上開犯行
    ，辯稱：無起訴書所載之有恐嚇中國城酒店、富麗華酒店、
    48 街舞廳、麗池三溫暖、桃園縣議會議員林良益服務處、
    皇朝KTV欲取彼等錢財之犯行，伊均不知等情語。公訴意旨
    認被告戊○○涉對上開營業場所恐嚇取財之舉，不外以通聯
    紀錄及上開營業場所員工證述所得，認該等恐嚇電話為郭建
    良所使用，內容均為向該等營業場所恐嚇取財，且戊○○與
    郭建良共同向獅子王舞廳恐嚇取財，與上開營業場所遭大陸
    地區方面以電話恐嚇取財之時間點相近，故戊○○應與郭建
    良有共同向上開營業場所恐嚇取財為其主要論據。惟查：被
    告戊○○、甲○○、丁○○、丙○○於警詢、偵訊及原審審
    理時，就上開營業場所遭人以電話恐嚇均稱不知情。且無證
    據可認被告戊○○有與大陸地區共犯就上開營業場所有共同
    恐嚇取財之謀意。依現今之犯罪模式，他人或大陸地區共犯
    ，亦有藉「獅子王」舞廳遭人放炸彈並引爆之事，以壯大聲
    勢造成被害人心中之龐大壓力，自行向上開營業場所恐嚇取
    財之可能，故尚不足使本院對被告戊○○為不利之認定。此
    外，復查無其他積極證據可認戊○○有與郭建良或其他大陸
    地區人士共同向上開營業場所恐嚇取財，惟此部分檢察官既
    認與本院論罪科刑之部分有連續犯之裁判上一罪關係，亦不
    另為無罪之諭知，併此敘明。
據上論斷，應依刑事訴訟法第369條第1項前段、第364條、第299
條第1項前段，槍砲彈藥刀械管制條例第7條第3項、第1項、第4
項，懲治走私條例第12條、第2條第1項，刑法第11條前段、刑法
第271條第2項、第1項，第346 條第3項、第1項，刑法第2條、第
11條前段、第25條第2項、第28條、第38條第1項第1款、第2款、
第47條、修正前刑法第55條、第56條，罰金罰緩提高標準條例第
1條，修正前罰金罰緩提高標準條例第2條前段，判決如主文。
本案經檢察官郭啟東到庭執行職務。
中　　華　　民　　國　　96　　年　　8 　　月　　15　　日
　　　　　　　　　刑事第8 庭審判長法　官　鄭文肅
　　　　　　　　　　　　　　　　  法　官　陳貽男
　　　　　　　　　　　　　　　　  法　官　張明松
以上正本證明與原本無異。
如不服本判決，應於收受送達後10日內向本院提出上訴書狀，其
未敘述上訴之理由者並得於提起上訴後10日內向本院補提理由書
（均須按他造當事人之人數附繕本）。
                                  書記官  柯月英
中　　華　　民　　國　　96　　年　　8 　　月　　16　　日
附錄：本案論罪科刑法條全文
槍砲彈藥刀械管制條例第7條
未經許可，製造、販賣或運輸火砲、肩射武器、機關槍、衝鋒槍
、卡柄槍、自動步槍、普通步槍、馬槍、手槍或各類砲彈、炸彈
、爆裂物者，處死刑、無期徒刑或7年以上有期徒刑；處徒刑者
，併科新台幣3千萬元以下罰金。
未經許可，轉讓、出租或出借前項所列槍砲、彈藥者，處無期徒
刑或5年以上有期徒刑，併科新台幣1千萬元以下罰金。
意圖供自己或他人犯罪之用，而犯前二項之罪者，處死刑或無期
徒刑；處徒刑者，併科新台幣5千萬元以下罰金。
未經許可，持有、寄藏或意圖販賣而陳列第1項所列槍砲、彈藥
者，處5年以上有期徒刑，併科新台幣1千萬元以下罰金。
第1項至第3項之未遂犯罰之。
懲治走私條例第12條
自大陸地區私運物品進入臺灣地區，或自臺灣地區私運物品前往
大陸地區者，以私運物品進口、出口論，適用本條例規定處斷。
懲治走私條例第2條
私運管制物品進口、出口逾公告數額者，處7 年以下有期徒刑，
得併科新臺幣3 百萬元以下罰金。
前項之未遂犯罰之。
第 1 項所稱管制物品及其數額，由行政院公告之。
中華民國刑法第271條
（普通殺人罪）
殺人者，處死刑、無期徒刑或 10 年以上有期徒刑。
前項之未遂犯罰之。
預備犯第 1 項之罪者，處 2 年以下有期徒刑。
中華民國刑法第346條
（單純恐嚇罪）
意圖為自己或第三人不法之所有，以恐嚇使人將本人或第三人之
物交付者，處6月以上5年以下有期徒刑，得併科1千元以下罰金
。
以前項方法得財產上不法之利益，或使第三人得之者，亦同。
前二項之未遂犯罰之。
